臺灣高等法院刑事裁定　　　　　　　　96年度交聲再字第38號
再審聲請人　甲○○
即受判決人
上列聲請人因過失傷害案件，對於本院95年度交易字第806號，
中華民國96年2月14日第二審確定判決（臺灣臺北地方法院96年
度交易字第51號，起訴案號：臺灣臺北地方法院檢察署95年度偵
字第26427號），聲請再審，本院裁定如下：
    主  文
再審之聲請駁回。
    理  由
一、按刑事訴訟法第421條規定，不得上訴於第三審法院之案件
    ，除同法第420條第1項各款規定之情形外，其經第二審確定
    之有罪判決，如就足生影響於判決之重要證據漏未審酌者，
    亦得為受判決人之利益，聲請再審。該條所謂「漏未審酌」
    ，係指第二審法院判決前已發現而提出之證據，未予審酌而
    言，如第二審法院依調查之結果，本於論理法則、經驗法則
    取捨證據認定事實，而就被捨棄之證據，已於理由內敘明其
    捨棄之理由者，即非屬之；又所謂「重要證據」，必須該證
    據已足認定受判決人應受無罪、或免訴、或輕於原審所認定
    之罪名方可，如不足以推翻原審所認定罪刑之證據，即非足
    生影響於原判決之重要證據。再依刑事訴訟法第420條第6款
    所定，因發現確實之新證據，足認受有罪判決之人應受無罪
    、免訴、免刑或輕於原判決所認罪名之判決者。再所謂應受
    輕於原判決所認罪名之判決，係指應受較輕罪名之判決而言
    ，至宣告刑之輕重，乃量刑問題，不在本款所謂罪名之內，
    最高法院56年台抗字第102號裁定意旨參照。
二、聲請再審意旨略以：
(一)、告訴人逆向行駛：
    原審所認定之金門街該肇事地點之路段，告訴人由東向西路
    段係單行道並有現場照片可證資明等情（偵卷第十六頁）。
    經查該現場圖內單行道標誌路段是被告南向北之單行道。而
    告訴人所行駛的金門街是未畫分向線之雙向道，由交通事故
    現場圖汽車行駛方向的標示、路邊停車方向的照片所示甚明
    。查交通安全規則第三十九條規定駕駛人，「在未劃分標線
    道路之中央應靠右側部分駕車」，故告訴人當時行駛於金門
    街東向西道路的左邊，確實是違反交通安全規則逆向行駛。
(二)、交通現場圖的比例錯誤：
    被告所駕駛的自小客是NISSAN SENTRAY180，該車車長為4.47
    公尺 (上證二），依照交通警察所繪製之道路交通事故現場
    圓所示車尾與金門街24巷口距離為0.4公尺，則被告所駕駛
    6U-1785自小客之車頭至金門街24巷巷口距離為4.87公尺，
    顯已過金門街之中心線（金門街寬6.7公尺，中線為3.35公
    尺），也就是被告當時已行駛過路口中線有優先通行權，才
    遭告訴人突然逆向衝出導致車禍。
(三)、故告訴人的車損並非被告直接撞擊所造成，係告訴人由東向
    西行駛中的機車動力，先造成摩擦痕跡然後因機身與被告車
    牌卡住而形成的車損，故被告機車身並非第一撞擊點，而車
    損亦非直接撞擊所造成。
(四)、被告於肇事後陪同告訴人至醫院就診，4月18日所開立之傷
    單並無骨折；被告行車之車向金門街24巷口近金門街附近有
    跳動路面裝置，因此被告有減速云云。
三、本院認：
(一)、按汽車行駛至交岔路口，其行進、轉彎，應依下列規定：二
    車輛行至無號誌或號誌故障而無交通警察指揮之交岔路口，
    支線道車應暫停讓幹線道車先行。道路交通安全規則第102
    條第1項第2款定有明文。再以聲請人所述及聲請人所附之道
    路交通事故現場圖所示，案發當時被告所行駛之街道係金門
    街24巷道由北往南行駛，而告訴人之機車係行駛金門街由東
    向西行駛，則被告之行車道既在金門街之巷道，而告訴人之
    車道在金門街之主幹道；且被告於警詢亦供據其問警察車道
    在3.2公尺以下才無分支線道與幹線道，而本案金門街及金
    門街24巷均在6.7或6.8公尺（有現場圖可佐），是案發地顯
    有支線道與主線道之分，且據聲請人所陳，其行車方向金門
    街24巷之道路與金門街之交岔口設有跳動路面，並提出照片
    一紙為證，則金門街24巷口既設有跳動路面，亦為減速之作
    用，且經本院調取96年度交上易字第310號之偵查卷，被告
    行駛之車道亦有標示出斗大之「慢」字，（見95年度他字第
    8020號卷第29頁）以提醒行車之用路人應減速慢行，而告訴
    人之車道金門街並無減速設施之標誌，亦有同卷第28頁之照
    片可參，均可佐證被告之車道係支線道亦明。準此，本件肇
    責係被告行車經過金門街24巷道之支線通過與金門街交岔路
    口，而告訴人係行駛金門街道，就告訴人與被告而言，路權
    係在告訴人，即被告行駛之支線道車即應讓主幹道告訴人行
    駛之機車。且據原判決所載：以現場圖，被告與告訴人車碰
    撞地點係在金門街與金門街24巷交岔路口中間偏西側，則碰
    撞位置，係在該路口中間偏西側，可知發生碰撞當時，告訴
    人已通過而略為超越路口中間位置再往西（因告訴人之行向
    係由東往西）。而本案被告車損情形，據被告陳稱：「車頭
    靠左側有輕微擦傷。」等語（偵字卷第二四頁），並有車損
    照片一幀在卷可憑（他字卷第三一頁）；告訴人車損情形，
    則為右側後半部車身及腳踏板破裂，有車損照片在卷可參（
    他字卷第三一頁），此與告訴人偵查中陳稱：「被告的車撞
    到我機車右後座的腳踏板」等情，互核相符；復就聲請人於
    原審所辯，其進入路口前，有停車察看左方來車，看見告訴
    人停在左方金門街口，被告乃通過巷道，已通過路口二分之
    一處，才遭告訴人突然加速衝撞云云。惟查：依道路交通事
    故現場圖所示，發生碰撞當時，被告車輛尚未通過路口中心
    處，被告所辯已非可採。且案發路口，金門街、金門街二四
    巷均係寬約七公尺之道路，該路口之北側，距離碰撞地點僅
    約四至六公尺，此有道路交通事故現場圖繪製明確，可知其
    距離甚短；倘被告確實於金門街二四巷北側停車靜止，俟觀
    察兩側來車後再行起步，衡情應不至於甫起步四至六公尺，
    旋即碰撞已經通過路口中心之告訴人機車；是被告辯稱確有
    停車察看云云，是否屬實，已有可疑。況查，本件告訴人騎
    乘機車已經過路口中間，方遭被告車輛碰撞其機車右後方等
    語。原判決既已就被告所辯，通過路口前其有停車觀看來往
    車輛，或有減速云云，均就原判決駁回其辯解之理由再予爭
    執，顯不足採。
(二)、就現場圖所繪之比例尺，以被告之車身距離，加上車尾距離
    金門街24巷口0．4公尺，應超過金門街之路中心云云。被告
    車肇事時縱已駛過路口中心線，惟上開規則既定有支線道車
    應讓幹道車先行，則被告當要在告訴人之機車完全通過該交
    岔路口後，其支線道車始能進入交岔路口。且該規則亦無規
    定，支線道車已過交岔路口中心時，幹線道即不能駛入交岔
    路口。是被告此部分聲請再審並無理由。
(三)、至於被告執以再審之事由，以告訴人在其車道金門街（係雙
    向車道）係逆向行駛云云，並提出現場圖上所繪之告訴人之
    行向為據云云。固有告訴人於偵查中所陳，金門街是雙向道
    ，而24巷是單行道。縱使依被告之車身四點多公尺計，而認
    該肇事現場圖有不合現場之處，惟據告訴代理人於本院第二
    審所述，係因告訴人見到被告車子出來往左閃，以致被撞到
    等語，難認告訴人有逆向行駛之情；至於被告行向因設有跳
    動路面，而有減速，亦無解於本件車禍之發生之肇責。則被
    告執警員現場圖上所繪告訴人行車動線，在金門街中線之左
    側，而遽認告訴人有逆向行駛，尚非可採。
(四)、再就告訴人之車身擦損並非第一撞擊點云云，然依肇事現場
    圖上所載碎片及油漬及刮地痕均在金門街與金門街24巷口交
    岔路口之中央處，亦見被告並未通過該路口。
(五)、就聲請人所爭執之告訴人於95年4月18日就診時並未有骨折
    云云。惟姑不論被告並無提出告訴人於95年4月8日就診時並
    無骨折之診斷證明書讓本院斟酌。再就告訴人經國防醫學院
    三軍總醫院附設民眾診療服務處95年4月20日北市衛醫字第O
    五O一一一O五一四號診斷證明，看診日期為4月18日和4月20
    日兩次。告訴人雖無住院，惟該診斷書明明記載「胸部鈍挫
    傷合併右第五肋骨骨折」，而本件案發係95年4月18日，在
    時間上亦有密接，難認被告所辯，告訴人之該傷勢並非被告
    過失駕車肇事而起為真正。則該傷勢與被告之過失駕駛車輛
    肇事有相當因果關係，原判決亦交待甚明。
四、綜上所述，聲請人聲請再審，除其所提出之自用小客車之車
    長為4．47公尺為新之證據外，雖該證據可推論現場圖之比
    例尺稍有不符現場情況，亦難推翻被告未讓幹道車先行之疏
    失責任。是原判決雖認定被告之疏失責任係未讓右方車先行
    ，而與事實不符，然被告既不能免責，而得為無罪、或輕於
    原判決所認定之罪名，揆諸前開規定及說明，亦當難認該小
    客車之車長為新證據而得據以再審之事由。至其餘各節皆非
    原確定判決漏未審酌之重要證據，亦無足以動搖原確定判決
    之效力，自難據以開啟再審之程序。是聲請人聲請再審並無
    理由，應予駁回。
五、據上論斷，應依刑事訴訟法第434條第1項，裁定如主文。
中　　華　　民　　國　　96　　年　　12　　月　　17　　日
　　　　　　　　　刑事第十四庭   審判長法　官   陳志洋
　　　　　　　　　　　　　　　 　　　  法　官   蔡聰明
　　　　　　　　　　　　　　　 　　　  法　官   林秀鳳
以上正本證明與原本無異。
不得抗告。
                                       書記官   高士童
中　　華　　民　　國　　96　　年　　12　　月　　17　　日
